臺灣新北地方法院三重簡易庭民事裁定
　　　　　　　　　　　　　　　 110年度重司簡調字第1396號

 
聲　請　人　台新國際商業銀行股份有限公司

法定代理人　尚瑞強　


 
上列聲請人與相對人嚴素蘭、蔡炎輝間請求撤銷遺產分割登記之
調解事件，本院裁定如下：
    主  文
聲請人之聲請駁回。
聲請程序費用由聲請人負擔。
    理  由
一、按：（一）法院認調解之聲請有下列情形者，得逕以裁定駁
    回：依法律關係之性質、當事人之狀況或其他情事可認為不
    能調解或顯無調解必要或調解顯無成立之望者。民事訴訟法
    第406條第1項第1款定有明文。（二）民法第244條之撤銷權
    ，即學說所稱之撤銷訴權，須以訴之形式向法院請求為撤銷
    其行為之形成判決（最高法院54年台上字第975 號判例參照
    ）。（三）形成判決所生之形成力，無由當事人以調解或和
    解之方式代之（最高法院58年台上字第1502號判例參照）。
    （四）撤銷訴權雖亦為實體法上之權利而非訴訟法上之權利
    ，然倘非以訴之方法行使，即不生撤銷之效力，在未生撤銷
    之效力以前，債務人之處分行為尚非當然無效，從而亦不能
    因債務人之處分具有撤銷之原因，即謂已登記與第三人之權
    利當然應予塗銷（最高法院56年台上第19號判例參照）。
二、本件聲明意旨略以：相對人嚴素蘭積欠聲請人債務經數次催
    索迄今仍未清償，且相對人嚴素蘭、蔡炎輝（以下簡稱相對
    人等）將所共同繼承之遺產以協議分割方式登記予相對人蔡
    炎輝所有，致有民法第244 條詐害聲請人債權之情事，爰聲
    明相對人等之分割繼承登記應回復登記為相對人等公同共有
    ，並聲請就此事項進行調解等語。
三、經查：聲請人主張相對人等之分割繼承登記應回復登記為相
    對人等公同共有，乃以民法第244 條撤銷訴權之生效為其前
    提，惟聲請人尚未取得撤銷訴權之確定判決，且撤銷訴權乃
    形成之訴及形成判決之形成力始能實現之內容，並非本件單
    純調解事件中所能予以取代，是聲請人撤銷訴權之主張，既
    尚未經由確定判決發生撤銷效力，亦無法在本件單純聲請調
    解事件中以調解之方式使其生效，則系爭不動產之分割繼承
    登記即不生撤銷之效力而尚非無效，即使相對人等就系爭不
    動產之分割繼承行為具有得以撤銷之原因，亦不能謂系爭不
    動產之分割繼承登記當然應予回復登記為相對人等公同共有
    。綜上，本件聲請人主張之法律關係有不能調解及不當主張
    之情事，致有民事訴訟法第406條第1項第1 款所規定之法律
    關係可認不能調解或顯無調解必要或調解顯無成立之望之情
    形，聲請人聲請調解，自有未合，應予駁回。
四、依民事訴訟法第406條第1項第1款、第95條、第78條，裁定
    如主文。
五、如不服本裁定，應於裁定送達後10日內，以書狀向司法事務
    官提出異議。
 
中    華    民    國   110    年    11    月    23   日
                      臺灣新北地方法院三重簡易庭
 
                          司法事務官  盧俊宇
本件正本係照原本作成。